【裁判字號】    98,易,3377
【裁判日期】    990430
【裁判案由】    傷害
【裁判全文】
臺灣板橋地方法院刑事判決              98年度易字第3377號
公  訴  人  臺灣板橋地方法院檢察署檢察官
被      告  乙○○  46歲民.
上列被告因傷害案件，經檢察官提起公訴（98年度偵字第31185
號），本院判決如下：
    主  文
乙○○傷害人之身體，處有期徒刑參月，如易科罰金，以新臺幣
壹仟元折算壹日。安全帽壹頂沒收。
   事  實
一、乙○○與甲○互有相識，前因乙○○欲向甲○索討甲○友人
    代辦其子赴美費用，雙方有所芥蒂。民國98年10月5 日晚間
    10時許，甲○與其夫郭廷棟至乙○○位於臺北縣中和市○○
    街121 巷16號4 樓住處央請乙○○之夫協調雙方糾紛，後郭
    廷棟先行下樓，適乙○○自外返家，2 人在該處1 樓發生爭
    執，甲○聞聲下樓，亦與乙○○口角，乙○○即基於普通傷
    害之犯意，持其所有之安全帽毆打甲○之頭部，致甲○受有
    頭部外傷、腦震盪、前額撕裂傷6 公分、右手鈍傷之傷害。
二、案經甲○訴由臺北縣政府警察局中和分局報告臺灣板橋地方
    法院檢察署檢察官偵查起訴。
    理  由
一、證據能力：
  (一)被告以外之人於審判外之言詞或書面陳述，除法律有規定者
    外，不得作為證據；被告以外之人於偵查中向檢察官所為之
    陳述，除顯有不可信之情況者外，得為證據；被告以外之人
    於審判外之陳述，雖不符刑事訴訟法第159 條之1 至第159
    條之4 之規定，而經當事人於審判程序同意作為證據，法院
    審酌該言詞陳述或書面陳述作成時之情況，認為適當者，亦
    得為證據；當事人、代理人或辯護人於法院調查證據時，知
    有第159 條第1 項不得為證據之情形，而未於言詞辯論終結
    前聲明異議者，視為有前項之同意，刑事訴訟法第159 條第
    1 項、第159 條之1 第2 項、第159 條之5 分別定有明文。
    經查：
  (1)證人甲○、郭廷棟於警詢時所為之陳述，雖屬審判外之陳述
    ，然被告於本院準備程序中表示對前開證人於警詢中陳述之
    證據能力無意見，於本院審理時亦未主張排除前開證人陳述
    之證據能力，且迄於本院言詞辯論終結前均未表示異議，本
    院審酌前開證人於警詢中之證述應無重大瑕疵且與事實相符
    ，故依前開法條規定，認前開證人審判外陳述有證據能力。
  (2)證人甲○、郭廷棟於偵查中向檢察官所為之陳述，雖屬審判
    外之陳述，惟現階段刑事訴訟法規定檢察官代表國家偵查犯
    罪、實施公訴，依法其有訊問被告、證人及鑑定人之權，證
    人、鑑定人且須具結，而實務運作時，檢察官偵查中向被告
    以外之人所取得之陳述，原則上均能遵守法律規定，不致違
    法取供，其可信度極高，是以，刑事訴訟法於92年2 月6 日
    修正時，即為兼顧理論與實務，以該法第159 條之1 第2 項
    規定，除顯有不可信之情況者外，得為證據。前開證人於偵
    查中向檢察官所為之陳述，已依法具結，且於本院審理中已
    具結為證，經被告對之交互詰問，已保障被告於訴訟上之程
    序權，補正未經被告對質詰問之瑕疵，再審酌現階段刑事訴
    訟法規定檢察官代表國家偵查犯罪、實施公訴，依法其有訊
    問被告、證人及鑑定人之權，且實務運作時，檢察官偵查中
    向前開之人詢問時，原則上均能遵守法律規定，不致違法取
    供，被告亦未主張檢察官有何違法取得前開證人陳述之情形
    ，且無證據證明前開證人於檢察官偵查中所為證述有何誤認
    之情形，自無顯不可信之情況。前開證人於偵查中所為之證
    述，自得作為證據。
  (二)卷附診斷證明書，為醫師於執行醫療業務時所需製作之證明
    文書，無證據顯示該診斷證明書存有詐偽或虛飾之情事，核
    無刑事訴訟法第159 條之4 第2 款所定顯有不可信之特別情
    況，得為證據。
二、得心證之理由：
  (一)訊據被告固坦承於前開時、地先後與郭廷棟、甲○發生口角
    ，其以安全帽撥甲○，甲○頭部流血等情，惟矢口否認有何
    傷害犯行，辯稱：當時甲○拉伊頭髮並罵伊，伊怕甲○弄傷
    伊，便以手上安全帽檔甲○，甲○便流血，伊並無傷害甲○
    云云。
  (二)經查：
  1.被告於警詢、檢察官偵查中均供稱：98年10月5 日晚間10時
    許，伊欲返回位於臺北縣中和市○○街121 巷16號4 樓住處
    ，在樓下遇見甲○之夫郭廷棟，郭廷棟呼喊甲○下樓，渠等
    發生口角，郭廷棟要甲○毆打伊，甲○便拉扯伊頭髮，伊便
    持手上安全帽揮打甲○頭部，甲○頭部便流血等語不諱（見
    98年度偵字第31185 號偵查卷第3 至4 頁、第22頁），被告
    自承確有以安全帽揮打甲○頭部。且證人甲○於警詢、檢察
    官偵查中及本院審理時證稱：被告欲向伊索討前央伊友人為
    其辦理其子赴美費用，多次以電話騷擾。98年10月5 日晚間
    10時許，伊與伊夫郭廷棟前往被告位於臺北縣中和市○○街
    121 巷16號4 樓住處，央請被告之夫幫忙協調伊與被告間紛
    爭，之後郭廷棟先下樓，適遇被告返家，伊在樓上聽見被告
    聲音便下樓，伊質問被告為何與郭廷棟吵架，被告便稱其不
    只要吵架，還要打伊，語畢便持安全帽往伊額頭打，伊因而
    流血等語綦詳（見前開偵查卷第7 至8 頁、第21頁、本院99
    年4 月13日審判筆錄），證人郭廷棟於警詢、檢察官偵查中
    證稱：因被告與伊妻甲○間有金錢糾紛，98年10月5 日晚間
    10時許，伊與甲○前往被告位於臺北縣中和市○○街121 巷
    16號4 樓住處，央請其夫幫忙協調甲○與被告間紛爭，之後
    伊先下樓，適遇被告返家，被告質問伊何以前來，甲○聞聲
    下樓，質問被告為何罵伊，被告便持安全帽毆打甲○頭部等
    語明確（見前開偵查卷第11頁、第22頁）。證人甲○、郭廷
    棟就被告持安全帽毆打甲○頭部之事發過程所述內容相符，
    且有被告前開自承傷害甲○情節可佐，足認證人甲○、郭廷
    棟前開所述為實。被告確有於前開時、地持安全帽毆打甲○
    頭部一情，堪以認定。
  2.被告後於本院審理時辯稱：因甲○拉伊頭髮，伊才揮舞安全
    帽以撥開甲○云云。然甲○所受傷勢為頭部外傷、腦震盪、
    前額撕裂傷6 公分、右手鈍傷之傷害一節，有行政院衛生署
    雙和醫院診斷證明書1 份在卷可參（見前開偵查卷第14頁）
    ，甲○頭部所受腦震盪、6 公分撕裂傷之傷勢不輕，顯係強
    力敲擊所致，果被告僅為撥開甲○，其力道應不致如此強勁
    ，亦無可能造成此等傷勢。況苟如被告所述其係為掙脫甲○
    拉扯頭髮，則被告反擊之部位應在甲○手部，然觀諸甲○之
    傷勢多集中頭部，實難想像被告於頭髮遭甲○拉扯情況下，
    猶能再再以前開強力擊中甲○頭部，而造成前開此等不輕傷
    勢，故被告辯稱甲○拉扯其頭髮，其僅為撥開甲○云云，顯
    為卸責之詞，要無可採。
  (二)綜上所述，被告前開辯詞，無非事後諉責之詞，不足採信。
    本件事證已臻明確，被告傷害犯行堪以認定，應法論科。
三、核被告乙○○所為，係犯刑法第277 條第1 項之普通傷害罪
    。審酌被告不思理性溝通和平解決紛爭，動輒出手傷人，所
    為自無足取，惟衡其並無前科，素行尚可，及其教育程度、
    生活狀態、犯罪目的、手段，甲○受傷部位為頭部，且所受
    腦震盪等傷勢不輕，被告犯罪後未與告訴人甲○達成和解，
    賠償損害，難認其有悔意等一切情狀，量處如主文所示之刑
    ，並諭知易科罰金之折算標準，以示懲警。至被告用以毆打
    甲○之安全帽1 頂，係被告所有，用以傷害甲○所用之物，
    現仍為被告持有使用中一情，業據被告於本院審理時供陳在
    卷（見本院99年4 月13日審判筆錄），爰依刑法第38條第1
    項第2 款諭知沒收。
據上論斷，應依刑事訴訟法第299 條第1 項前段，刑法第277 條
第1 項、第41條第1 項前段、第38條第1 項第2 款，刑法施行法
第1 條之1 第1 項、第2 項前段，判決如主文。
本案經檢察官李美金到庭執行職務。
中    華    民    國    99    年    4     月    30    日
                    刑事第十五庭法  官  何燕蓉
如不服本判決，應於判決送達後10日內向本院提出上訴狀（應附
繕本），其未敘述上訴理由者，應於上訴期間屆滿後20日內補提
理由書狀於本院，上訴於臺灣高等法院。
上列正本證明與原本無異。
                                書記官   王元佑
中    華    民    國    99    年    4     月    30    日

司法院資訊處製作；財團法人民間司法改革基金會備份。
